臺灣板橋地方法院民事判決　　　　　　　九十一年度訴字第一四九九號
　　原　　　告　世華聯合商業銀行股份有限公司
　　法定代理人　乙○○
　　訴訟代理人　丁○○
　　　　　　　　丙○○
右當事人間請求給付借款事件，本院判決如左：
    主    文
被告丙○○應給付原告新台幣壹佰零壹萬壹仟參佰零貳元整，及附表壹所示之利息暨
違約金。被告甲○○應就其中新台幣玖拾陸萬貳仟玖佰柒拾柒元，及附表貳所示之利
息暨違約金，與被告丙○○連帶給付原告。
原告其餘之訴駁回。
訴訟費用由被告連帶負擔。
本判決關於被告丙○○部份，得假執行。
    事    實
甲、原告方面：
    壹、聲明：求為判決被告甲○○等二人應連帶給付原告新台幣〔下同〕壹佰零壹
              萬壹仟參佰零貳元，及附表壹所示之利息及違約金〔參見本院卷第三
              二頁、第三頁〕。
    貳、陳述：
          一、被告甲○○於民國〔下同〕八十七年八月二十一日邀同另一被告林復
              興為連帶保證人向原告借款參佰參拾萬元正，借款期限七年，約定「
              利息按原告基本放款利率加碼年率百分之零點參計算，嗣後隨原告公
              告之基本放款利率調整而調整，並自調整後之第一個繳款日起，按調
              整後之年率計算」〔參見本院卷第三二頁〕，本息遲延清償時，除仍
              按上開利率計息外，逾期在六個月以內部份，另按上開利率一成，逾
              期六個月以上，按上開利率二成加計違約金，且被告等即喪失期限利
              益，全部債務視為到期。經簽借據及約定書交原告收執。惟被告除償
              還部分本金及繳納至八十九年九月二十日止之利息外即未再繳息或還
              款。
          二、嗣經  鈞院九十年度執字第五五四六號拍賣抵押物強制執行事件受償
              部分本息及違約金。至今仍積欠本金壹佰零壹萬壹仟參佰零貳元整，
              及自九十年十二月四日起至清償日止之利息及違約金，惟迭經催討均
              無結果。爰訴請被告給付聲明欄所示款項。
          三、依授信約定書第十四條，被告等同意以鈞院為第一審管轄法院。
    參、證據：提出─
          一、八十七年八月二十一日立具之借據影本壹件〔附本院卷第六頁至第九
              頁〕。
          二、授信約定書影本壹件〔附本院卷第十頁、第十一頁〕。
          三、本院民事執行處九十一年二月十六日板院民執實字第五五四六號通知
              〔含分配表〕影本壹件〔附本院卷第十二頁至第十四頁〕。
          四、被告丙○○之戶籍謄本壹件〔附本院卷第二三頁〕。
          五、被告甲○○之戶籍謄本壹件〔附本院卷第二四頁〕。
乙、被告方面：
    壹、被告甲○○未於言詞辯論期日到場，亦未提出書狀作何聲明或陳述。
    貳、被告丙○○未於最後言詞辯論期日到場，此前其到場之聲明、陳述摘錄如下
        ：
        〔壹〕聲明：被告丙○○願如數給付原告〔參見本院卷第三二頁〕。
        〔貳〕陳述：被告丙○○是保證人，俟日後有錢再返還原告〔參見本院卷第
                    三三頁〕。
    理    由
甲、程序方面：
    本件被告甲○○未於言詞辯論期日到場，被告丙○○未於最後言詞辯論期日到場
    核無民事訴訟法第三百八十六條列各款情形，爰依原告之聲請，由其一造辯論而
    為判決。
乙、得心證之理由：
    壹、被告丙○○部份：
        按「當事人於言詞辯論時為訴訟標的之捨棄或認諾者，應本於其捨棄或認諾
        為該當事人敗訴之判決。」，民事訴訟法第三百八十四條定有明文。查被告
        丙○○於到場時聲明「願如數給付原告」〔參見本院卷第三二頁〕，爰本其
        認諾為被告丙○○敗訴之判決。
    貳、被告甲○○部份：
        〔壹〕原告主張：被告甲○○於八十七年八月二十一日邀同另一被告丙○○
              為連帶保證人向原告借款參佰參拾萬元正，借款期限七年，約定「利
              息按原告基本放款利率加碼年率百分之零點參計算，嗣後隨原告公告
              之基本放款利率調整而調整，並自調整後之第一個繳款日起，按調整
              後之年率計算」，本息遲延清償時，除仍按上開利率計息外，逾期在
              六個月以內部份，另按上開利率一成，逾期六個月以上，按上開利率
              二成加計違約金，且被告等即喪失期限利益，全部債務視為到期之事
              實，業據原告提出「八十七年八月二十一日立具之借據影本壹件」〔
              附本院卷第六頁至第九頁〕、「授信約定書影本壹件」〔附本院卷第
              十頁、第十一頁〕等為據；原告另主張被告除償還部分本金及繳納至
              「八十九年九月二十日」止之利息外即未再繳息或還款壹節，與本院
              民事執行處九十一年二月十六日板院民執實字第五五四六號通知〔含
              分配表〕〔影本附本院卷第十二頁至第十四頁〕附分配表記載利息之
              起息日為「八十九年九月二十一日」〔參見本院卷第一四頁〕等情相
              符，凡此事實，信為真正。
        〔貳〕關於原告主張「經本院九十年執字第五五四六號拍賣抵押物受償部分
              本息及違約金。至今仍積欠本金壹佰零壹萬壹仟參佰零貳元整，及自
              九十年十二月四日起至清償日止之利息及違約金」部份：
              一、按「清償人所提出之給付，應先抵充費用，次充利息，次充原本
                  。」，民法第三百二十三條前段定有明文。違約金債權並無儘先
                  抵充之規定〔最高法院七十一年度台上字第二五二三號民事判決
                  意旨參照〕。
              二、原告因右開強制執行於「九十年十二月三日」受償「貳佰伍拾陸
                  萬肆仟壹佰玖拾陸元」，其中「參萬壹仟零捌拾柒元」係上開執
                  行事件之執行費〔參見本院卷第六頁〕。查本院民事執行處右開
                  分配表開列原告之債權項目、金額如下：
                  〔一〕債權原本「參佰壹拾陸萬壹仟肆佰柒拾貳元」。
                  〔二〕利息自八十九年九月二十一日至九十年十二月三日，計四
                        百三十九日，利息合計「參拾參萬肆仟陸佰壹拾肆元」。
                  〔三〕違約金：自「八十九年十月二十二日至九十年四月二十一
                        日」，合計「一百八十二日」，『年利』為『百分之零點
                        捌捌』；自「九十年四月二十二日至九十年十二月三日」
                        ，合計「二百二十六日」，『年利』為『百分之壹點柒陸
                        』，上開違約金之總額為「肆萬捌仟參佰貳拾伍元」〔以
                        上參見本院卷第十四頁〕。
              三、據分配表記載前情，原告於右開強制執行事件，係主張系爭借款
                  之『利率』為『固定』利率，即年息「百分之捌點捌」，致核計
                  前六個月違約金之『年利』為『百分之零點捌捌』，逾六個月部
                  份之違約金『年利』為『百分之壹點柒陸』，斯與其於本案起訴
                  主張如附表壹、貳「年利率」欄所示之「『機動』利率」不同。
                  但各該執行債權人、債務人等，未見對右開分配表異議，本院民
                  事執行處乃於指定分配期日依右開分配表辦理分配，本院於本件
                  「返還消借貸款事件」之審理程序，無權更動上項分配表，仍應
                  就上項分配表之記載之金額審認之。
              四、經將原告受償之「貳佰伍拾陸萬肆仟壹佰玖拾陸元」，依前述規
                  定，先充費用「參萬壹仟零捌拾柒元」，次充利息、原本，右開
                  利息「參拾參萬肆仟陸佰壹拾肆元」，業已抵充淨盡。將餘額執
                  充原本後，未償之本金餘額為『玖拾陸萬貳仟玖佰柒拾柒元』。
                  原告訴請被告甲○○清償此部份本金，暨附表貳所示之利息、違
                  約金，為有理由，應予准許；逾此範圍之請求，為無理由，應予
                  駁回。
    參、從而，原告訴請「被告丙○○給付新台幣壹佰零壹萬壹仟參佰零貳元整，及
        『附表壹』所示之利息暨違約金。被告甲○○應就其中新台幣玖拾陸萬貳仟
        玖佰柒拾柒元，及『附表貳』所示之利息暨違約金，與被告丙○○連帶給付
        原告。」之範圍內，為有理由，應予准許；逾此範圍之請求，為無理由，應
        予駁回。
丙、假執行之宣告：
    關於被告丙○○訴部份，係本於其認諾所為之判決，爰依職權宣告假執行。
丁、結論：本件原告之訴壹部為有理由，壹部為無理由，依民事訴訟法第三百八十五
    條第一項前段、第七十九條但書、第八十五條第二項、第三百八十九條第一項第
    一款，判決如主文。
中　　　華　　　民　　　國　　九十一　　年　　　十　　　月　　三十一　　日
                                  臺灣板橋地方法院民事第二庭
~B法　　　官　陳福來
右為正本係照原本作成。
如對本判決上訴，須於判決送達後廿日內向本院提出上訴狀。
中　　　華　　　民　　　國　　九十一　　年　　　十　　　月　　三十一　　日
~B法院書記官　李威賜
~F0
~T40
附表壹：
┌─┬────┬────┬────┬────┬───┬────┬────┐
│編│原借款本│尚待清償│借款日期│年 利 率│被告應│違約金  │備   註 │
│號│金      │本金〔即│及約定到│        │給付之├────┤        │
│  │新台幣元│計算利息│期日    │        │利息及│按上開利│        │
│  │        │、違約金│        │        │其計算│率百分之│        │
│  │        │所據之本│        │        │期間  │二十計算│        │
│  │        │金〕    │        │        │      │。      │        │
│  │        │新台幣元│        │        │      │        │        │
├─┼────┼────┼────┼────┼───┼────┼────┤
│一│0000000.│0000000.│87/08/21│按原告之│自九十│自九十年│        │
│  │        │        │〔約定到│基本放款│年十二│十二月四│        │
│  │        │        │期日為民│利率加碼│月四日│日起，至│        │
│  │        │        │國九十四│年率百分│起，至│清償日止│        │
│  │        │        │年八月二│之零點參│清償日│。      │        │
│  │        │        │十一日〕│計息，嗣│止。  │        │        │
│  │        │        │。      │後隨原告│      │        │        │
│  │        │        │        │告基本放│      │        │        │
│  │        │        │        │款利率調│      │        │        │
│  │        │        │        │整而調整│      │        │        │
│  │        │        │        │，並自調│      │        │        │
│  │        │        │        │整後之第│      │        │        │
│  │        │        │        │一個繳款│      │        │        │
│  │        │        │        │日起，按│      │        │        │
│  │        │        │        │調整後之│      │        │        │
│  │        │        │        │年率計算│      │        │        │
│  │        │        │        │。      │      │        │        │
└─┴────┴────┴────┴────┴───┴────┴────┘
附表貳：
┌─┬────┬────┬────┬────┬───┬────┬────┐
│編│原借款本│尚待清償│借款日期│年 利 率│被告應│違約金  │備   註 │
│號│金      │本金〔即│及約定到│        │給付之├────┤        │
│  │新台幣元│計算利息│期日    │        │利息及│按上開利│        │
│  │        │、違約金│        │        │其計算│率百分之│        │
│  │        │所據之本│        │        │期間  │二十計算│        │
│  │        │金〕    │        │        │      │。      │        │
│  │        │新台幣元│        │        │      │        │        │
├─┼────┼────┼────┼────┼───┼────┼────┤
│一│0000000.│962977. │87/08/21│按原告之│自九十│自九十年│        │
│  │        │        │〔約定到│基本放款│年十二│十二月四│        │
│  │        │        │期日為民│利率加碼│月四日│日起，至│        │
│  │        │        │國九十四│年率百分│起，至│清償日止│        │
│  │        │        │年八月二│之零點參│清償日│。      │        │
│  │        │        │十一日〕│計息，嗣│止。  │        │        │
│  │        │        │。      │後隨原告│      │        │        │
│  │        │        │        │告基本放│      │        │        │
│  │        │        │        │款利率調│      │        │        │
│  │        │        │        │整而調整│      │        │        │
│  │        │        │        │，並自調│      │        │        │
│  │        │        │        │整後之第│      │        │        │
│  │        │        │        │一個繳款│      │        │        │
│  │        │        │        │日起，按│      │        │        │
│  │        │        │        │調整後之│      │        │        │
│  │        │        │        │年率計算│      │        │        │
│  │        │        │        │。      │      │        │        │
└─┴────┴────┴────┴────┴───┴────┴────┘
